【裁判字號】    99,交聲,1989
【裁判日期】    990730
【裁判案由】    聲明異議
【裁判全文】
臺灣高雄地方法院交通事件裁定        99年度交聲字第1989號
原處分機關  交通部公路總局高雄區監理所旗山監理站
代  表  人  乙○○
異  議  人
即受處分人  甲○○
上列受處分人因聲明異議案件，對於交通部公路總局高雄區監理
所旗山監理站99年6 月17日所為之處分（原處分案號：旗監違字
第裁85-ZCR018616號、85-ZCR018617號、85-ZCR018618號、85-Z
CR018619 號、85-ZDQ016097號、85-ZDQ016098號、85-ZDQ01609
9 號、85-ZDQ016101號、85-ZDQ016100號、85-ZDQ016102號），
聲明異議，本院裁定如下：
    主  文
如附表一所示部分之異議均駁回。
如附表二所示部分之原處分撤銷。
    理  由
一、原處分意旨略以：異議人即受處分人甲○○所駕駛、靠行於
    建國交通企業有限公司（下稱建國公司）之車牌號碼506-NN
    營業遊覽大客車（下稱系爭車輛），裝設有遠通電收股份有
    限公司（下稱遠通公司）之「電子e 通機」，於附表一、二
    所示之時間，在附表所示之收費站，因「汽車行駛於應繳費
    之公路不依規定繳費（卡片餘額不足），經通知補繳，繳費
    期限97年12月25日止未補繳」之違規，經國道公路警察局第
    三警察隊依違反道路交通管理處罰條例第27條第1 項逕行舉
    發；嗣經原處分機關於99年6 月17日以如附表一、二所示之
    裁決書，各裁處罰鍰新臺幣（下同）3,000 元整。
二、聲明異議意旨略以：異議人所駕駛、靠行於建國公司之前開
    車輛，裝設有遠通公司之「電子e 通機」；又該車於如附表
    一、二所示之時間、地點行經國道收費站之ETC 電子收費車
    道時，發生有卡片餘額不足之情事，曾向本院聲明異議，經
    本院分別為對異議人有利及不利之裁定，嗣國道高速公路局
    轉知遠通電收股份有限公司（下稱遠通公司）再對異議人重
    行送達補繳通知單，經遠通公司將補繳通知單送達於異議人
    之戶籍地，並限於97年12月26日前繳納，惟異議人於96年間
    即住在高雄市左營區，故未收到前開補繳通知單，故未於繳
    費期限前繳納，直至98年4 月13日其打電話至國道高速公路
    局詢問，經承辦人員告知後，始於98年4 月14日至鳳山厝郵
    局領取補繳通知單之郵件，並至ETC 門市○○○○道高速公
    路局未於異議人前次聲明異議人之案件確定後，即再次函請
    遠通公司重新送達補繳通知書，顯然藐視法院之存在，且前
    開重新送達之補繳通知書係送達至異議人之戶籍地，並未合
    法送達與異議人，則原處分機關即無裁罰之權，爰聲明異議
    並請求撤銷原處分等語。
三、按汽車行駛於應繳費之公路、橋樑、隧道或輪渡，不依規定
    繳費者，處汽車所有人或駕駛人3,000 元以上6,000 元以下
    罰鍰，並追繳欠費；汽車通行於應繳通行費之公路，經收費
    站不依規定繳費者，徵收機關應向其追繳通行費及加收追繳
    作業費用；有第1 項違規行為者，另由公路主管機關依道路
    交通管理處罰條例第27條規定處罰之，道路交通管理處罰條
    例第27條第1 項、公路通行費徵收管理辦法第15條第1 項、
    第3 項分別定有明文。次按交通部臺灣區○道○○○路局為
    辦理電子收費申裝及欠費追繳作業，依據公路通行費徵收管
    理辦法相關規定訂定交通部臺灣區○道○○○路局電子收費
    申裝及欠費追繳作業注意事項；車輛不依規定繳納通行費，
    營運單位之自動收費系統應將該用路人車輛之車種、牌照號
    碼、通行時間、地點、行駛方向等予以記錄並照相或錄影存
    記；營運單位應依本局查明之車籍資料，製發「補繳通行費
    及作業處理費通知單」，追繳通行費並加收作業處理費用。
    但因系統因素致無法完成扣款交易者，不另收作業處理費；
    用路人應依「補繳通行費及作業處理費通知單」所列金額及
    繳費期限完成補繳，逾補繳期限截止日未繳納者，依法舉發
    ，交通部臺灣區○道○○○路電子收費申裝及欠費追繳作業
    注意事項第1 點、第13點第1 項、第2 項及第17點亦規定甚
    明。復按，關於汽車行駛於國道高速公路於應繳納通行費之
    ETC 車道而當場未扣款成功者，應於補繳期限屆滿後仍未補
    繳費用，其違規行為方屬成立（參臺灣高等法院暨所屬法院
    97年法律座談會臨時提案第1 號結論）。再按處理違反道路
    交通管理事件，有關文書送達之程式，依行政程序法之規定
    ；送達，於應受送達人之住居所、事務所或營業所為之；於
    應送達處所不獲會晤應受送達人時，得將文書付與有辨別事
    理能力之同居人、受僱人或應送達處所之接收郵件人員。應
    受送達人或其同居人、受僱人、接收郵件人員無正當理由拒
    絕收領文書時，得將文書留置於應送達處所，以為送達；又
    送達不能依前2 條規定為之者，得將文書寄存送達地之地方
    自治或警察機關，並作送達通知書兩份，一份黏貼於應受送
    達人住居所、事務所、營業所或其就業處所門首，另一份交
    由鄰居轉交或置於該送達處所信箱或其他適當位置，以為送
    達。關於寄存送達者，得將文書寄存於送達地之郵政機關。
    寄存機關自收受寄存文書之日起，應保存3 個月；違反道路
    交通管理事件統一裁罰基準及處理細則第5 條、行政程序法
    第72條第1 項前段、第73條第1 項、第3 項及第74條分別定
    有明文。
四、經查：異議人所有之前開車輛，於附表一所示之時間，在附
    表一所示之收費站車道處，因「汽車行駛於應繳費之公路不
    依規定繳費（卡片餘額不足），經通知補繳，繳費期限97年
    12月25日止未補繳」之違規，經國道公路警察局第三警察隊
    依違反道路交通管理處罰條例第27條第1 項逕行舉發等事實
    ，為受處分人所不爭執，並有如附表一所示之內政部警政署
    國道公路警察局舉發違反道路交通管理事件通知單在卷可佐
    ，是受處分人確有上開違反道路交通管理處罰條例之違規行
    為實堪認定。受處分人雖辯稱其未收到通行費補繳通知，然
    查如附表一所示之通行費補繳通知單已於97年11月28日經交
    通部臺灣區○道○○○路局委託遠通電收公司交由郵政機關
    郵寄至異議人之「高雄縣燕巢鄉○○路197 號」住處（亦為
    戶籍址，有個人基本資料查詢結果在卷可憑），因未獲會晤
    受處分人，亦無受領文書之同居人、受僱人或接收郵件人員
    ，乃作送達通知書2 份，1 份黏貼於上址門首，另1 份置於
    該址信箱或其他適當位置，而將該通行費催繳通知單辦理寄
    存送達於鳳山厝郵局，以為送達等情，有高速公路局委託遠
    通電收公司辦理電子收費業務送達證書影本在卷可按，故本
    件通行費補繳通知單已發生合法送達之效力，且不因異議人
    實際上有無收受而有異。是異議人對於已合法送達之催繳通
    知單，未依規定於期限內補繳通行費，自屬道路交通管理處
    罰條例第27條第1 項所稱之「不依規定繳費」，殆無疑義。
    另按違反行政法上義務之行為非出於故意或過失者，不予處
    罰，行政罰法第7 條第1 項定有明文。是人民違反法律上之
    義務而應受行政罰之行為，不以行為人主觀上有違規之「故
    意」為限，即便因為自己疏忽，導致違規，仍應受罰。查本
    件異議人雖於收受舉發通知單後之98年4 月14日，已補繳原
    應繳納之通行費，有交通部臺灣區○道○○○路局委託遠通
    電收股份有限公司補繳通行費及作業處理費通知單附卷可稽
    ，惟揆諸前開說明，本件異議人對於未於規定期限內補繳通
    行費乙事，固難謂有故意，然其因己身之疏忽，致未能實際
    收受催繳通知單，延誤補繳期限，自非無過失可言；再依道
    路交通管理處罰條例第27條第1 項規定，對於有該條項違規
    行為者，原處分機關除應對之處罰鍰外，並應追繳欠費。是
    異議人於遭舉發後自行補繳通行費之行為，僅係履行其原應
    負之責任，其是否自行繳納，於何時繳納，實與原處分機關
    依法對之為裁罰無涉，故異議人上開所辯自不能據為免責或
    不罰之事由。是原處分機關因受處分人逾期未繳款，依道路
    交通管理處罰條例第27條第1 項之規定，就附表一所示之部
    分各裁處受處分人罰鍰3,000 元，核無違誤。此部分聲明異
    議無理由，應予駁回。
五、按法院受理有關交通事件，原則上應準用刑事訴訟法有關規
    定，為道路交通管理處罰條例第89條及道路交通案件處理辦
    法第4 條所明定。關於聲明異議案件，原處分機關如已對同
    一舉發案件裁決後，原處分機關再另行裁決者，應準用刑事
    訴訟法第303 條第2 款規定之法理。
六、查本件異議人於如附表二所示之時、地經警舉發「汽車行駛
    於應繳費之公路不依規定繳費（卡片餘額不足），經通知補
    繳，繳費期限止未補繳」之違規事實後，原處分機關已於97
    年5 月5 日以如附表二所示之前次裁決書對異議人各裁處罰
    鍰3,000 元，異議人不服該裁決向本院聲明異議，由本院或
    臺灣高等法院高雄分院分別以如附表二所示之裁定異議駁回
    確定，嗣原處分機關再於99年6 月17日以如附表二所示之本
    件裁決書對異議人再為上述裁處乙節，有如附表二所示之裁
    決書在卷可參，顯見原處分機關係就同一交通違規案件重複
    裁決無訛，依照前開說明，是原處分機關逕依道路交通管理
    處罰條例第27條第1 項之規定，對異議人重複之裁處，顯屬
    無據，自難認為適法，自應由本院將如附表二所示之本件部
    分之裁處撤銷。
據上論斷，應依道路交通管理處罰條例第87條第2 項、道路交通
案件處理辦法第19條、第20條前段，裁定如主文。
中    華    民    國    99    年    7     月    30    日
                  交通法庭    法  官  王碧瑩
以上正本係照原本作成。
如不服本裁定應於送達後5 日內向本院提出抗告狀。
中    華    民    國    99    年    7     月    30    日
                              書記官  吳智媚
附表一：
┌──┬─────┬─────┬──────┬────────┬──────┐
│編號│  案  號  │違規時間  │ 違規地點   │裁決書字號（旗監│ 移送聯     │
│    │          │          │            │違字）          │            │
├──┼─────┼─────┼──────┼────────┼──────┤
│ 1  │99交聲1989│96年4 月28│員林收費站北│裁85-ZCR018616  │公警交字第  │
│    │          │日9 時52分│上第2 車道  │                │ZCR018616號 │
├──┼─────┼─────┼──────┼────────┼──────┤
│ 2  │99交聲1992│96年5 月1 │員林收費站南│裁85-ZCR018619  │公警局交字第│
│    │          │日18時17分│下第13車道  │                │ZCR018619號 │
├──┼─────┼─────┼──────┼────────┼──────┤
│ 3  │99交聲1993│96年4 月2 │新營收費站北│裁85-ZDQ016097  │公警局交字第│
│    │          │日8 時39分│上第2 車道  │                │ZDQ016097號 │
├──┼─────┼─────┼──────┼────────┼──────┤
│ 4  │99交聲1994│96年4 月2 │新營收費站南│裁85-ZDQ016098  │公警局交字第│
│    │          │日17時10分│下第11車道  │                │ZDQ016098號 │
├──┼─────┼─────┼──────┼────────┼──────┤
│ 5  │99交聲1995│96年4 月7 │新營收費站北│裁85-ZDQ016099  │公警局交字第│
│    │          │日13時30分│上第2 車道  │                │ZDQ016100號 │
├──┼─────┼─────┼──────┼────────┼──────┤
│ 6  │99交聲1996│96年4 月14│新營收費站北│裁85-ZDQ016101  │公警局交字第│
│    │          │日7 時26分│上第2 車道  │                │ZDQ016101號 │
├──┼─────┼─────┼──────┼────────┼──────┤
│ 7  │99交聲1997│96年4 月7 │新營收費站北│裁85-ZDQ016100  │公警局交字第│
│    │          │日13時30分│上第2 車道  │                │ZDQ016100號 │
├──┼─────┼─────┼──────┼────────┼──────┤
│ 8  │99交聲1998│96年4 月14│新營收費站南│裁85-ZDQ016102  │公警局交字第│
│    │          │日13時11分│下第11車道  │                │ZDQ016102號 │
└──┴─────┴─────┴──────┴────────┴──────┘
附表二：
┌──┬─────┬─────┬──────┬───────┬───────┬───────┐
│編號│  案  號  │違規時間  │ 違規地點   │本件裁決書字號│前次裁決書字號│前次聲明異議之│
│    │          │          │            │（旗監違字）  │              │本院案號、臺灣│
│    │          │          │            │              │              │高等法院高雄分│
│    │          │          │            │              │              │院抗告案號：  │
├──┼─────┼─────┼──────┼───────┼───────┼───────┤
│ 1  │99交聲1990│96年4 月28│員林收費站南│裁85-ZCR018617│高監營裁字裁  │97年度交聲字第│
│    │          │日12時46分│下第13車道  │              │80-ZHP004168  │1291號        │
├──┼─────┼─────┼──────┼───────┼───────┼───────┤
│ 2  │99交聲1991│96年5 月1 │員林收費站北│裁85-ZCR018618│高監營裁字裁  │97年度交聲字第│
│    │          │日8 時41分│上第2 車道  │              │80-ZCR006772  │1249號        │
│    │          │          │            │              │              │97年度交抗字第│
│    │          │          │            │              │              │555 號        │
└──┴─────┴─────┴──────┴───────┴───────┴───────┘

司法院資訊處製作；財團法人民間司法改革基金會備份。
